【裁判字號】    90,上易,1702
【裁判日期】    901201
【裁判案由】    竊盜等
【裁判全文】
臺灣高等法院臺南分院刑事判決          九十年度上易字第一七二號  Ａ
      上  訴  人  臺灣臺南地方法院檢察署檢察官
      被      告  甲  ○  ○
右上訴人因被告故買贓物案件，不服臺灣臺南地方法院九十年度易字第一四三七號中
華民國九十年八月三十日第一審判決（起訴案號：臺灣臺南地方法院檢察署九十年度
營偵字第七二五號），提起上訴，本院判決如左：
      主      文
上訴駁回。
      理      由
一、公訴意旨另略以：被告甲○○為「鑫川當鋪」之店員，於九十年四月十四日下午
    一時許，明知被告林榮志攜來出售之上開電腦設備與印表機為贓物，仍故以五千
    元低價購買，因認被告甲○○涉有刑法第三百四十九條第二項之故買贓物罪嫌。
二、按犯罪事實應依證據認定之，無證據不得推定其犯罪事實；又不能證明被告犯罪
    者，應諭知無罪之判決，刑事訴訟法第一百五十四條、第三百零一條第一項分別
    定有明文。又認定不利於被告之事實，須依積極證據，苟積極證據不足為不利於
    被告事實之認定，即應為有利於被告之認定，更不必有何有利之證據；認定犯罪
    事實所憑之證據，雖不以直接證據為限，間接證據亦包括在內；然而無論直接或
    間接證據，其為訴訟上之證明，須於通常一般之人均不致有所懷疑，而得確信其
    為真實之程度者，始得據為有罪之認定，倘其證明尚未達到此一程度，而有合理
    之懷疑存在時，事實審法院復已就其心證上理由予以闡述，敘明其如何無從為有
    罪之確信，因而為無罪之判決，尚不得任意指為違法，最高法院三十年上字第八
    一六號判例及七十六年臺上字第四九八六號判例分別著有判例可資參照。
三、公訴人認被告涉有故買贓物罪嫌，無非係以：被告甲○○未提出當票存根自證無
    罪及其以五千元低價購得上開電腦及印表機等情，為論述之唯一依據。惟查：
（一）被告甲○○確有提出當票存根一紙，有該當票存根一紙附卷可稽，是公訴意旨
      認被告未提出當票存根，容有誤會。
（二）訊據被告甲○○於原審審理時供稱：「（對起訴書之犯罪事實有何意見？）我
      根本不曉得那是贓物，純是林榮志拿來典當而已，因當天我是鑫川當舖的值班
      人員」，「（當舖可以賣斷否？）不可以」，「（當票為何典當日期與到期日
      均是九十年四月十四日？）因為典當時沒有先扣利息，所以均是寫同一天，以
      便自四月十四日開始計算利息」，「（為何要寫讓渡證書？）只要是家電用品
      均要書寫讓渡證書，用以證明，且我也有影印客人的身分證，我也有在日報表
      上登載」，「（日報表登載後多久送警方？）通常是當天，最慢兩天內要送派
      出所服務台，否則警方會打電話催討」等語（見原審法院九十年八月十六日審
      理筆錄），足證被告於收當時，即依一般典當物之程序處理典當物，自難認係
      購買該電腦，其主觀上亦無故買贓物之認識，殆無疑義。
（三）同案被告林榮志於原審審理時亦供稱：「（竊取本案電腦去典當時，如何稱其
      來源？）我沒有說來源為何？他有問我是誰的？我說是我的，後來他拿二張紙
      要我簽名蓋指印」，「（是否卷附這二張？（讓渡證書、當票））是的」等語
      （見同日筆錄），亦足證被告甲○○於行為時，確不知上開物品係屬贓物無訛
      ；此外，復有當票、讓渡證書、臺南縣鑫川當舖收當物品登記簿、臺南縣政府
      營利事業登記證各一紙及被告甲○○為確定物品所有權人而影印之被告林榮志
      之身分證影本一紙在卷足資佐憑，均再再顯示被告甲○○於收當時，其主觀上
      確未有對贓物之認識，亦堪以認定。
（四）至公訴意旨固認購物統一發票中所載該電腦及印表機之市價為三萬元，是被告
      甲○○於收當時以五千元購得，應有贓物之認識乙節；惟訊據被告甲○○於原
      審審理時供稱：「（為何要寫讓渡證書？）只要是家電用品均要書寫讓渡證書
      ，用以證明，且我也有影印客人的身分證，我也有在日報表上登載」，「（日
      報表登載後多久送警方？）通常是當天，最慢兩天內要送派出所服務台，否則
      警方會打電話催討」等語（見原審九十年八月十六日審理筆錄），益徵被告於
      收當時，即應繕寫日報表，並向警局報備，此既為一般合法當舖業者通行之程
      序，復觀之被告林榮志供稱於當時係要求以五千元典當，並稱該電腦係被告林
      榮志所有等語（見同日筆錄），則衡諸常情，就當舖業者之角度言，出典人既
      僅提出五千元之典當金額，則當舖業者本即無自行提高典當之金額至三萬元，
      並另行交付超出被告林榮志所要求典當金額之理，是被告甲○○所為，應認亦
      未與常情相違。
（五）另參諸被告甲○○係合法立業之鑫川當舖所僱用之職員，有證明書一紙在卷可
      考，其本無故買上開贓物之動機及目的，蓋客戶所典當之物品，係由鑫川當舖
      之名義予以收當，而非本於被告自己之名義為之，故尚難以被告係鑫川當舖之
      職員，即謂其主觀上對該物品有贓物之認識，殆無疑義；而卷附讓渡證明書上
      亦有鑫川當舖之印文可參，是衡諸一般當舖業者為免流當時拍賣困難，均預以
      讓渡證明書之書寫方式，以利拍賣程序之進行，亦尚難以被告甲○○本於當舖
      職員而書寫讓渡證書一紙，即謂其主觀上有贓物之認識。
（六）再被告甲○○係當舖職員，已如前述，其於被告林榮志竊取上開電腦時，並未
      在場，又何能知悉被告林榮志所典當之物係屬竊得之贓物？是被告甲○○主觀
      上確不知被告林榮志所典當之物係基於竊取而來，亦堪認定。
綜上各情相互參酌，自難認被告具有贓物之認識，復衡諸常情，一般故買贓物之情節
，大部分均由行為人係透過臨時兜售之方式為之，惟本件係屬合法之當舖業者，有臺
南縣政府營利事業登記證一紙在卷足稽，且按之當舖業之通例，客人可依本身所需要
之金額典當，經鑑定評估後，只要不超出行情以外之要求，當舖業者理應配合典收，
況典當之金額與利息係成正比，客人可自行評估其將來贖回的能力及需用的數額決定
典當金額，當舖業者自無要求提高典當金額之權利，是故本件與一般故買贓物之情節
尚屬有間，因而尚難僅憑被告係以五千元之對價收當上開物品，即推論被告有故買贓
物之犯意存在。此外，復查無其他積極證據足資證明被告確有故買贓物之犯行存在，
其犯罪尚屬不能證明，原審以不能證明被告犯罪，諭知被告無罪，核無不合。檢察官
上訴意旨指摘原判決採證不當，為無理由，應予駁回。
據上論結，應依刑事訴訟法第三百六十八條，判決如主文。
本案經檢察官王碧霞到庭執行職務。
中    華    民    國      九十      年      十二      月一      日
                                  臺灣高等法院臺南分院刑事第四庭
                                      審判長法官  陳    義    仲
                                            法官  徐    財    福
                                            法官  宋    明    蒼
右正本證明與原本無異。
不得上訴。
                                      法院書記官  余    素    美
中    華    民    國      九十      年      十二      月     十一       日


司法院資訊處製作；財團法人民間司法改革基金會備份。
